【裁判字號】    92,上易,2110
【裁判日期】    920909
【裁判案由】    竊盜
【裁判全文】
臺灣高等法院刑事判決                          九十二年度上易字第二一一號
    上  訴  人  臺灣板橋地方法院檢察署檢察官
    被      告  乙○○
右上訴人因被告乙○○竊盜案件，不服臺灣板橋地方法院九十二年度易字第一三八一
號，中華民國九十二年六月二十五日第一審判決（起訴案號：臺灣板橋地方法院檢察
署九十二年度偵緝字第四七八號）提起上訴，本院判決如左：
    主  文
上訴駁回
    理  由
一、本案經本院審理結果，認第一審判決對於被告乙○○為無罪之諭知，核無不當，
    應予維持，並引用第一審判決書記載之證據及理由（如附件）。
二、檢察官上訴意旨以：本件被告明知所牽走之機車俱非其所有，且明白其所為係破
    壞他人持有建立自己持有之竊盜行為，自具有主觀構成要件之故意；再竊盜罪所
    保護者係他人所有或持有動產之財產法益，而所謂竊盜亦僅需未為他人所察覺而
    破壞他人持有建立自己持有為已足，縱本案被告所牽走之機車係熟識者之機車，
    然豈非「竊」所欲規範不易為人察覺之意義，且被告之舉業已使被害人對於所有
    動產之使用支配等利益遭破壞，而所謂竊取機車亦未附加應騎乘使用等要件，再
    構成要件該當即表徵違法，本件被告既乏阻卻違法事由且已破壞他人持有，原審
    就被告以捉弄他人為由即遽認缺乏不法所有之意圖均棄置不論，認事用法自有違
    誤云云。
三、按犯罪事實應依證據認定之，無證據不得認定犯罪事實。又不能證明犯罪者，應
    諭知無罪之判決，刑事訴訟法第一百五十四條第二項、第三百零一條第一項分別
    定有明文。經查：被告自警訊迄本院審理時，始終否認竊盜之犯行，並辯稱其與
    被害人劉銘飛之弟弟劉欣飛之間因有男女之感情糾紛，為了要捉弄他，誤認被害
    人劉欣飛、甲○○之二部機車為劉銘飛所有，而將該二部機車牽至隔壁巷子，目
    的純粹只是要捉弄他而已等語。經查，被告交往約十年之女友（英文名茱麗）因
    故與被告分手，並與被害人劉銘飛之弟劉欣飛交往等情，已經被告述之甚詳（見
    本院卷第十六頁），核與證人即被害人劉銘飛之妻甲○○到院證稱：劉欣飛確有
    一位女友叫茱麗，茱麗曾向伊表示其以前之男友係被告等語（見本院卷第十八頁
    ）相符，是被告辯稱，其與被害人之弟劉欣飛因男女感情因素而要捉弄他，誤認
    該機車為劉欣飛所有，而將之牽至隔壁巷子等語，即非全然無據。而被告僅將該
    二輛機車牽至被害人住所之隔壁巷子，並未曾騎用等情，亦據證人甲○○結證在
    卷（見本院卷第十八頁），是倘被告確實有竊盜之不法所有意圖，理應將之牽移
    至距離較遠且不易為人發現、而自己實力所能支配之處所，焉有僅牽至隔壁巷弄
    之開放空間而已，益證被告並無將該機車據為自己或第三人所有之不法意圖。按
    刑法竊盜罪之構成要件，須犯罪行為人主觀上具有為自己或第三人不法所有之意
    圖，始足當之，如僅單純以隱匿或其他非所有之意思而取得他人支配中之物，自
    不成立該罪。本案被告既基於捉弄被害人之意思而將系爭機車牽離原有停放地點
    ，主觀上並無為自己或第三人不法所有之意圖，自與竊盜罪之構成要件有間，實
    難令負刑法竊盜罪責。檢察官上訴為無理由，應予駁回。
據上論斷，應依刑事訴訟法第三百七十三條、第三百六十八條，判決如主文。
四、本案經檢察官張秋雲到庭執行職務。
中      華      民      國    九十二    年      九      月      九      日
                              臺灣高等法院刑事第四庭
                                  審判長法  官 蔡 永 昌
                                        法  官 李 英 豪
                                        法  官 徐 昌 錦
右正本證明與原本無異。
不得上訴。
                                        書記官 吳 金 來
中      華      民      國    九十二    年      九      月    十五      日
附件
臺灣板橋地方法院刑事判決九十二年度易字第一三八一號
    公  訴  人  臺灣板橋地方法院檢察署檢察官
    被      告  乙○○  男  四十三歲（民國○○○年○○月○○○日生）
                        住雲林縣四湖鄉泊子寮八五號
                        居臺北市○○路○段三一五巷二九之十三號
                        身分證統一編號：Ｚ000000000號
右列被告因竊盜案件，經檢察官聲請簡易判決處刑（九十二年度偵緝字第四七八號）
，本院審理結果，認為不應以簡易判決處刑，改以通常程序審理，本院判決如左：
    主  文
乙○○無罪。
    理  由
一、公訴意旨略以：被告乙○○基於意圖為自己不法所有之概括犯意，於民國（下同
    ）九十一年五月九日上午（聲請書誤載為晚間）七時許，在台北縣蘆洲市○○路
    一二九號前騎樓（聲請書誤載為台北縣蘆洲市○○路一二一巷八弄三十四號前）
    ，連續竊取甲○○所有車號為ＤＱＭ—８７５號輕型機車及劉銘飛所有車號為Ｑ
    ＰＪ—８４１號輕型機車各一輛，得手後藏置於台北縣蘆洲市○○路一二一巷八
    弄三十四號前（聲請書誤載為蘆洲市○○路一二九號巷內），嗣於九十一年五月
    十日下午一時許，為警在上址查獲。因認被告連續涉犯刑法第三百二十條第一項
    之竊盜罪嫌。
二、按犯罪事實應依證據認定之，無證據不得推定其犯罪事實，又不能證明被告犯罪
    者，應諭知無罪之判決；刑事訴訟法第一百五十四條及第三百零一條第一項分別
    定有明文。次按事實之認定，應憑證據，如未能發現相當證據，或證據不足以證
    明，自不能以推測或擬制之方法，以為裁判基礎，此有最高法院四十年臺上字第
    八六號判例可資參照。
三、公訴人認被告涉有上開犯行，無非係以被告乙○○坦承曾牽走前開二部輕型機車
    之事實，客觀上係破壞他人持有建立自己持有，主觀上又已認知係破壞他人所有
    建立自己持有之事實，並經被害人甲○○指訴歷歷，且有被害人甲○○立具之贓
    物認領保管單、錄影帶翻拍照片、車輛竊盜車牌失竊資料個別查詢報表—查詢車
    輛認可資料及台北縣政府警察局車輛失竊（尋獲）證明單等各二份在卷可稽為其
    主要論據。訊據被告乙○○固坦承有牽走前揭二部輕型機車之事實，惟否認有何
    竊盜犯行，辯稱：甲○○、劉銘飛是我朋友劉欣飛的大嫂與哥哥，當時我是在捉
    弄我朋友，我是牽錯車子等語。
四、經查，被告乙○○於本院調查時辯稱：「當時我是在捉弄我朋友（指劉欣飛），
    我是牽錯車子，劉銘飛的母親住在台北縣蘆洲市○○路一二一巷八弄三十四號..
    ..，我也知道劉欣飛另外的地址台北縣蘆洲市○○路一二九號二樓，我誤認那二
    部車子是劉欣飛的，該二部機車很老舊了，我是將機車牽到隔壁的巷子，我沒有
    騎乘使用」、「我從劉欣飛住處的樓下，牽到隔壁的巷子，因為該二部機車的置
    物箱有繳納電話費的帳單，所以我猜想那是他們的機車」等語（均見本院卷宗九
    十二年五月十四日訊問筆錄），業據證人劉欣飛於本院調查時證稱：「我與他（
    指被告乙○○）先前就認識，我們常常一起泡茶、聊天....，我與我母親、哥哥
    （指被害人劉銘飛）、嫂嫂（指被害人甲○○）同住台北縣蘆洲市○○路一二九
    號二樓」、「先前我沒有機車，我有騎乘過我哥哥、嫂嫂的機車，被告可能有看
    過，機車失竊地點是我住處騎樓下」等語（均見同日訊問筆錄），再觀諸偵查卷
    內所附之案發時錄影帶翻拍照片二幀，亦見被告乙○○確無騎乘上開二部輕型機
    車，而係連續將該二部機車牽離原停放地點。綜上足徵，被告乙○○確與被害人
    劉銘飛之弟劉欣飛認識，且苟若真欲竊取機車，理應挑選不認識之人之機車犯案
    ，且應會快速騎乘離去，較不易被人發覺，而非如被告前開所為，僅將該二部機
    車牽離至不遠處，是以被告辯稱當時是為捉弄友人劉欣飛乙情，應非虛妄，故被
    告僅為捉弄他人，牽離他人之機車，縱使牽錯機車，然其主觀上並無為自己不法
    所有之意圖，即與刑法之竊盜罪之構成要件尚屬有間，實難令其負刑事竊盜罪責
    。況被告乙○○嗣後已與被害人劉銘飛及甲○○達成和解並取得被害人之原諒，
    且被害人亦均表示不再追究之意，有和解書二份附卷（附於本院卷內）可憑，此
    外，復查無其他積極事證足認被告涉犯公訴人所指訴之竊盜犯行，既不能證明被
    告犯罪，自應諭知被告無罪之判決。據上論斷，應依刑事訴訟法第三百零一條第
    一項，判決如主文。
本案經檢察官孫治平到庭執行職務
中      華      民      國      九十二      年    六    月    二十五    日
                                  臺灣板橋地方法院刑事第二庭
                                      法  官  陳  靜  茹
右正本證明與原本無異。
如不服本判決，應於判決送達後十日內，向本院提出上訴狀。
                                      書記官  廖  美  紅
中      華      民      國      九十二      年    六    月     三十     日


司法院資訊處製作；財團法人民間司法改革基金會備份。
